【裁判字號】    99,台上,2233
【裁判日期】    990415
【裁判案由】    違反毒品危害防制條例
【裁判全文】
最高法院刑事判決            九十九年度台上字第二二三三號
上  訴  人  甲○○
上列上訴人因違反毒品危害防制條例案件，不服台灣高等法院台
南分院中華民國九十九年一月十三日第二審判決（九十八年度上
訴緝字第一０七六號，起訴案號：台灣嘉義地方法院檢察署九十
六年度偵字第三四二三、三七九八號），提起上訴，本院判決如
下：
    主  文
上訴駁回。
    理  由
按刑事訴訟法第三百七十七條規定，上訴於第三審法院，非以判
決違背法令為理由，不得為之。是提起第三審上訴，應以原判決
違背法令為理由，係屬法定要件。如果上訴理由書狀並未依據卷
內訴訟資料，具體指摘原判決不適用何種法則或如何適用不當，
或所指摘原判決違法情事，顯與法律規定得為第三審上訴理由之
違法情形，不相適合時，均應認其上訴為違背法律上之程式，予
以駁回。本件原判決已明依憑證人劉丁維、邱志賢於警詢、檢
察官訊問時及第一審之證述，佐以上訴人甲○○於第一審之供述
，並有上訴人持用之門號0000000000行動電話通訊監
察錄音譯文及第一審、原審勘驗筆錄、通聯調閱查詢單、全戶戶
籍資料等在卷可稽，資以認定上訴人有原判決事實欄所記載之犯
罪事實。對於上訴人所辯：伊未曾使用門號000000000
0行動電話，卷附上開門號行動電話通訊監察錄音，其中民國九
十五年七月四日下午七時九分十五秒、十三日下午七時十七分三
十二秒；九十五年七月九日零時三十四分四十四秒、十一日下午
十一時零分五十二秒許之通話，並非伊分別與劉丁維、邱志賢對
話。劉丁維、邱志賢所指於上述時間，購買第一級毒品海洛因、
第二級毒品甲基安非他命各二次等情，與伊無關云云，何以不足
採取，亦已憑卷內證據資料，於理由內詳為指駁說明。並明上
訴人受有期徒刑之執行完畢後，五年以內故意再犯有期徒刑以上
之毒品危害防制條例第四條第一項之販賣第一級毒品罪、第四條
第二項之販賣第二級毒品罪，均應依刑法第四十七條第一項之規
定，論以累犯並加重其刑（法定本刑為死刑、無期徒刑部分，依
法不予加重）；又審酌上訴人販賣海洛因、甲基安非他命之對象
僅有二人，犯罪所得不多，倘科以販賣第一級毒品罪之法定最低
本刑無期徒刑、販賣第二級毒品罪之最低本刑有期徒刑七年，仍
嫌過重，客觀上足以引起一般之同情，可謂情輕法重，其犯罪情
狀顯可憫恕，爰均依刑法第五十九條之規定，酌量減輕其刑，並
先加後減之。因而撤銷第一審關於上訴人被訴販賣第一級毒品部
分之無罪判決；上訴人於九十五年七月九日、十一日，分別販賣
第二級毒品部分不當之科刑判決，改判論以上訴人販賣第一級毒
品，共計二罪（均累犯），各量處有期徒刑十六年；論以上訴人
販賣第二級毒品，共計二罪（均累犯），各量處有期徒刑四年二
月，並諭知相關之從刑，暨就所處有期徒刑部分，定應執行有期
徒刑十八年。原判決已明所憑之證據及其認定之理由，所為論
斷與卷內證據資料相符，從形式上觀察，並無何違背法令之情形
存在。上訴意旨略以：卷附門號0000000000行動電話
通訊監察錄音中，於九十五年七月四日下午七時九分十五秒、十
三日下午七時十七分三十二秒；九十五年七月九日零時三十四分
四十四秒、十一日下午十一時零分五十二秒許，分別與劉丁維、
邱志賢對話之人，是否確係上訴人，事涉聲紋比對之專業知識，
並非可由法院自行認定。又於對話中有「嗯」之口頭禪者，可說
十分普遍，不能僅以對話者有此口頭禪，即據以認定即係上訴人
。而內政部警政署刑事警察局（下稱刑事警察局）就上述通訊監
察錄音中與劉丁維、邱志賢為通話之人之聲音，及上訴人之聲音
，作聲紋比對鑑定結果，已認定無法鑑定。原審不採刑事警察局
之鑑定結果，又未再囑託其他專業鑑定機關，另行進行聲紋鑑定
，僅單憑原審勘驗上述通訊監察錄音結果，遽為不利於上訴人之
認定，有採證違反證據法則及應於審判期日調查之證據而未予調
查之違法云云。經查：(一)刑事訴訟法所稱依法應於審判期日調查
之證據，係指與待證事實有重要關係，在客觀上顯有調查必要性
之證據而言。故其範圍並非漫無限制，必其證據與判斷待證事實
之有無，具有關聯性，得據以推翻原判決所確認之事實，而為不
同之認定。若僅係枝節性問題，或所證明之事項已臻明確，或已
經不能調查，自均欠缺調查之必要性及可能性，原審未依聲請或
職權為無益之調查，並無違法之可言。本件第一審依檢察官聲請
，囑託刑事警察局就卷附門號0000000000行動電話通
訊監察錄音中，於九十五年七月四日下午七時九分十五秒、十三
日下午七時十七分三十二秒；九十五年七月九日零時三十四分四
十四秒、十一日下午十一時零分五十二秒許，與劉丁維、邱志賢
為通話之人之聲音，及上訴人之聲音，為聲紋比對鑑定，據覆：
通訊監察錄音光碟內聲音檔可供比對之語音樣本數量、品質，均
不符鑑定需求，故無法鑑定等語，有卷附刑事警察局九十六年八
月十四日刑鑑字第0960114669號函可稽（見第一審卷第一六三、
一八六頁）。經原審依職權另囑託法務部調查局就同上事項，作
聲紋比對鑑定，據覆：通訊監察錄音中疑似上訴人之男子聲音，
因錄音品質不佳，致聲紋共振峰圖譜模糊，不符合聲紋鑑定條件
，無法聲紋比對鑑定等語，有卷附法務部調查局九十八年十一月
二十五日調科參字第09800579340 號聲紋鑑定報告書暨所附聲紋
圖譜為憑（見原審卷第六八頁、第七八至八三頁）。上訴意旨指
稱原審未再囑託其他專業鑑定機關作聲紋鑑定云云，核與卷內訴
訟資料不符，已非適法之上訴第三審理由。又稽之卷內資料，上
訴人及其選任辯護人在原審並未聲請原審再囑託刑事警察局及法
務部調查局以外之其他專業鑑定機關，進行聲紋鑑定。原審認為
難以進行聲紋鑑定，因而未依職權就此贅為無益之調查，自無上
訴意旨所指應於審判期日調查之證據而未予調查之違法可言。(二)
證據之取捨與證據之證明力如何，均屬事實審法院得自由裁量、
判斷之職權；苟其此項裁量、判斷，並不悖乎經驗法則或論理法
則，又於判決內論述其何以作此判斷之心證理由者，即不得任意
指摘其為違法，而據為提起第三審上訴之合法理由。原判決認定
上述通訊監察錄音中，於九十五年七月四日下午七時九分十五秒
、十三日下午七時十七分三十二秒許，分別與劉丁維為通話之綽
號「小胖」者；於九十五年七月九日零時三十四分四十四秒、十
一日下午十一時零分五十二秒許，分別與邱志賢為通話之人，均
為上訴人等情，雖無專業鑑定機關之鑑定結果可佐，但已審酌卷
內諸多事證，詳所憑之證據及其認定之理由（見原判決第三至
五頁、第七、八頁），並非單憑上訴意旨所稱對話者與上訴人均
有「嗯」之口頭禪而已。原判決所為論說明，核與事理無違，
於法尚無不合。上訴意旨並未依憑卷內訴訟資料具體指摘原判決
所為認定如何違法，單以通訊監察錄音未經專業鑑定機關進行聲
紋比對鑑定為由，指摘原判決採證違法，難認係屬上訴第三審之
合法理由。上訴意旨仍執前詞，再為事實上之爭執，或徒憑己見
，就原審調查、取捨證據及判斷其證明力之適法行使，任意指摘
為違法，核均非適法之上訴第三審理由。應認其上訴為違背法律
上之程式，予以駁回。
據上論結，應依刑事訴訟法第三百九十五條前段，判決如主文。
中    華    民    國  九十九  年    四    月   十五   日
                      最高法院刑事第十二庭
                          審判長法官  張  春  福
                                法官  林  勤  純
                                法官  李  錦  樑
                                法官  張  祺  祥
                                法官  邱  同  印
本件正本證明與原本無異
                                      書  記  官
中    華    民    國  九十九  年    四    月  二十二  日
                                                      V

司法院資訊處製作；財團法人民間司法改革基金會備份。
